臺灣高雄地方法院交通事件裁定　　　　 94年度交聲字第207號
原處分機關　高雄市政府
異　議　人　甲○○
上列受處分人因違反道路交通管理處罰條例案件，對於高雄市政
府民國94年3 月30日所為之處分（原處分案號：高市府交裁字第
裁32─N00000000號），聲明異議，本院裁定如下：
    主  文
原處分關於違反處罰條例之行為，拒絕停車接受稽查而逃逸部分
撤銷。
上開撤銷部分，甲○○不罰。
其餘異議駁回。
    理  由
一、異議意旨為：異議人甲○○於民國93年9月3日下午，駕駛車
    牌號碼6675─FB號自小客車，沿高雄市○○市○○路往屏東
    方向行駛，嗣於同日17時53分許，行經該路、經武路口，欲
    左轉經武路時，當時並無左轉車佔用直行車道之情形，亦無
    經警指示停車而拒停逃逸之情事，原處分機關未予詳查即遽
    為裁決，實有未洽，爰依法聲明異議等語。
二、異議駁回部分：
  (一)按「汽車駕駛人轉彎時，不依標誌、標線、號誌指示者，處
    二百元以上六百元以下罰鍰」，道路交通管理處罰條例第48
    條第1項第2款定有明文。又汽車駕駛人有道路交通管理處罰
    條例第48條之情事，除依原條款處罰鍰外，並予記違規點數
    1點，道路交通管理處罰條例第63條第1項第1 款亦有明文。
    另法院受理有關交通事件，準用刑事訴訟法之規定，同條例
    第89條亦有明文，是刑事訴訟法中有關證據法則部分，自應
    適用於道路交通事件。
  (二)異議人固辯陳：伊由高雄縣鳳山市○○路轉建國路，往屏東
    方向行駛，嗣行經建國路、經武路口，因欲購買便當，故於
    該路口前3 個半車身處，就打左轉方向燈，由中線車道轉至
    內線車道，並於路口待停，欲左轉經武路等語。惟證人即高
    雄縣政府警察局鳳山分局警備隊執勤員警乙○○於本院結證
    略以：伊在建國路、經武路口執行指揮交通勤務時，見到異
    議人駕駛車輛行駛在內線車道旁之直行車道上，方向是由鳳
    山往大寮的方向，當時異議人車輛停在直行車道停止線前面
    一點點，打方向燈，準備要左轉，因怕異議人車輛擋到後面
    直行車，伊就以手勢請異議人往前開一點點，是異議人確有
    轉彎車佔用直行車道之違規行為等語（詳本院卷第24頁第 1
    行以下）。本院審酌：
  各種違規行為，各有其不同之執行方法，就超速、酒醉駕車
    而言，非輔以科學工具，實難僅憑執勤者之五官知覺判斷之
    ；然就轉彎時，轉彎車有無佔用直行車道而言，單憑執勤者
    之目擊即可確定，非件件違規行為均須以照像舉發，始可認
    定。
  因異議人自陳確於舉發時點行經舉發地點（詳前訊問筆錄）
    ，核與證人乙○○所述舉發車輛、行經路線（即建國路左轉
    經武路）相符；況證人乙○○所站位置，離異議人車輛甚近
    ，且舉發當時雖為下午17時53分，惟當日日沒時間18時14分
    （詳卷附93年日出日沒時刻表），舉發時並未天黑，尚有充
    足光線足供辨識，應可排除證人乙○○誤記之可能。再者，
    證人乙○○身為高雄縣政府鳳山分局警備隊員，在服務警界
    多年下，執勤經驗必然熟稔，而依卷內資料並無任何事證足
    以證明其證詞係屬虛偽，亦無證據證明有捏造事實、違法取
    締之情事，則其本於維護交通秩序、安全職責所為之舉發證
    據，自可採信。
  況縱異議人所言屬實，然轉彎車不得佔用直行車道之目的，
    係因轉彎車如於直行車道轉彎，不僅影響後方直行車行進順
    暢，且妨礙轉彎車道內轉彎車之行進方向，對交通安全實有
    危害，而異議人於離路口前僅3 個半車身處，始打左轉方向
    燈，突然駛入內線車道，未事先於適當距離即駛入內線車道
    ，應已妨礙直行車、轉彎車之行進動向，依前開說明之同一
    理由，其亦已違反不依標誌、標線、號誌指示駕車等規定。
  從而，原處分機關援引首開規定，裁處受處分人罰鍰新臺幣
    （下同）1800元，並記違規點數1 點，於法有據，故異議人
    此部分之聲請，為無理由，應予駁回。
三、撤銷部分：
  (一)按「汽車駕駛人，駕駛汽車有違反本條例之行為，經交通勤
    務警察或依法令執行交通稽查任務人員制止時，不聽制止或
    拒絕停車接受稽查而逃逸者，除按各該條規定處罰外，處新
    臺幣三千元以上六千元以下罰鍰」，道路交通管理處罰條例
    第60條第1 項定有明文。又汽車駕駛人有道路交通管理處罰
    條例第60條第1 項之情事，除依原條款處罰鍰外，並予記違
    規點數1點，道路交通管理處罰條例第63條第1項第1 款亦有
    明文。
  (二)證人即執勤員警乙○○於本院證陳：當時異議人車輛停在直
    行車道停止線前面一點點，打方向燈，準備要左轉，因怕異
    議人車輛擋到後面直行車，伊就以手勢請異議人往前開一點
    點，嗣異議人搖下車窗表示『對不起，應該怎麼辦』等語，
    伊就向異議人表示『轉彎車不能佔用直行車道，麻煩往前開
    一點點』等語，並告知左轉後在前面自助餐店前停車，當時
    伊還指著應該停車的地點，而異議人旋將車子往前開一點點
    ，之後，伊欲待下一個交通燈號轉換後，再前往舉發時，異
    議人就沒有左轉，直接往大寮方向行駛等語（詳本院卷第24
    頁第4行以下、第25頁第9行以下）。本院審酌證人乙○○雖
    陳稱：伊確實告知異議人左轉後，在前面自助餐店前停車受
    檢等語，惟證人乙○○嗣後又稱：異議人可能趕時間，未聽
    到其表示於左轉後停車受檢等語（詳本院卷第24頁倒數第10
    行以下），因證人乙○○既無法確定異議人是否聽聞其關於
    應於左轉後停車受檢之陳述；且參以異議人前已依證人乙○
    ○之指示，往前行駛，並主動搖下車窗詢問應如何處置之事
    實，如異議人有意逃避欄檢，當已逕行駕車離開，又何需理
    會證乙○○，並主動搖下車窗，足徵異議人辯稱：其未聽聞
    執勤警員表示應於左轉後停車受檢等語，尚非無據。從而，
    原處分機關認異議人違反處罰條例之行為，拒絕停車接受稽
    查而逃逸，乃依道路交通管理處罰條例第60條第1 項、第63
    條第1項第1款之規定，處異議人罰鍰6000元，並記違規點數
    1 點，尚有未洽，是異議人此部分之異議為有理由，原處分
    應予撤銷，另諭知異議人不罰。
四、據上論斷，應依道路交通案件處理辦法第19條、第20條，裁
    定如主文。
中　　華　　民　　國　　94　　年　　6　　月　　 6 　　日
                  交通法庭    法　官  方百正
以上正本證明與原本無異。
如不服本裁定，應於收受送達後5 日內向本院提出抗告狀。
中　　華　　民　　國　　94　　年　　6　　月　　 6 　　日
　　　　　　　　　　　　　　　書記官  郭素蓉
